最高法院刑事判決　　　　　　　　　　　　　　　八十六年度台上字第五八五○號
　　上　訴　人　甲○○
　　　　　　　　乙○○
右上訴人等因走私案件，不服台灣高等法院高雄分院中華民國八十六年四月二十九日
第二審判決（八十六年度上訴字第三六六號，起訴案號：台灣高雄地方法院檢察署八
十五年度偵字第八一五一號），提起上訴，本院判決如左：
    主  文
原判決撤銷，發回台灣高等法院高雄分院。
    理  由
本件原判決引用第一審判決書記載之事實，認定上訴人甲○○與黃姓不詳姓名成年男
子共同基於走私之犯意聯絡，於民國八十五年四月一日十一時許，利用設於台南縣永
康市○○街六十二號二樓宏斌實業有限公司（負責人登記為姜曾金英）之名義，以貨
櫃夾藏之方式，自大陸地區私運完稅價格逾新台幣（下同）十萬元之大陸貴州醇酒（
下稱大陸酒）一萬九千二百七十二瓶至台灣高雄港，並由甲○○覓得高雄縣仁武鄉○
○路三三三號前空地存放該走私物品，準備伺機銷售販賣。翌日二十時許，由綽號「
賓仔」之不詳姓名成年男子出面，要求於高雄港區駕駛曳引車為業之上訴人乙○○將
大陸酒拖運至高雄縣仁武鄉○○路三三三號前空地存放，並願給付一萬元之運費；而
乙○○明知貨櫃內係裝載走私物品，仍與綽號「賓仔」之人共同為運送之犯意聯絡，
允諾代為運送。於同月二日二十三時許，乙○○依「賓仔」之指示駕駛車牌號碼ＸＲ
－五七一號曳引車將前開裝有大陸酒之貨櫃載至高雄縣仁武鄉○○路三三三號前，並
由甲○○於該處指引停放時，當場為警查獲，並扣得走私之大陸貴州醇酒一萬九千二
百七十二瓶等情。因而維持第一審論處上訴人甲○○共同私運管制物品進口逾公告數
額；乙○○共同運送私運管制物品進口逾公告數額之走私物品罪刑之判決，駁回檢察
官及上訴人等在第二審之上訴。固非無見。惟查：(一)上訴人甲○○私運大陸酒進口，
依懲治走私條例公告管制物品項目及其數額丁項規定，須其完稅價格超過新台幣十萬
元或重量達一千公斤者，始能適用同條例第二條第一項之規定處罰。第一審並未就扣
案之大陸貴州醇酒一萬九千二百七十二瓶於私運進口時之完稅價格或重量若干，函請
台灣省菸酒公賣局高雄分局查覆，徒以查獲之酒品數量甚多、市價甚高，逕行認定已
逾新台幣十萬元，殊不足據以就其所私運者確係走私物品之判斷，原審未予糾正，逕
予維持，均嫌疏略。(二)上開大陸酒係裝置於貨櫃內，以宏斌實業有限公司名義向高雄
關稅局申報進口，為第一審及原審判決所認定之事項。然大陸地區與我國尚未直接通
航，足見該只貨櫃顯非直接由大陸輸入國內。據卷附之中華民國海關艙單所載：該只
貨櫃到港前一港為：ＴＷＫＥＬ（見警卷第六頁），ＴＷＫＥＬ似為台灣基隆港之縮
寫，如果無訛，其走私既遂之地點即非在高雄港，究竟該只貨櫃係由何國輸入基隆港
轉口高雄港？託運人及收貨人為誰？為何未經通關手續即能提領出關？自應調查清楚
，審認明白，否則即不足據以為認定事實、適用法律之根據，第一審及原審未經調查
，逕行認定該只貨櫃係由大陸地區私運至台灣高雄港，未經報關即由上訴人等盜運出
關，其認定事實顯與卷內證據資料不相適合，難謂無證據上理由矛盾之違誤。(三)甲○
○於原審聲請傳喚證人賴清風資以證明賴清風即係綽號「黃先生」之人，亦即委託甲
○○代覓暫放貨櫃之地點，疑為真正之貨主；並聲請調閱台灣高雄地方法院檢察署通
訊監察書及監聽資料用以證明涉案之關係人（見原審卷第三三、八七頁），乃原審對
此重要關係證據，恝置不理，復未於判決內說明不予調查之理由，尤有調查未盡及理
由不備之可議。以上為上訴意旨所指摘及本院得依職權調查之事項，應認原判決有撤
銷發回更審之原因。
據上論結，應依刑事訴訟法第三百九十七條、第四百零一條，判決如主文。
中      華      民      國    八十六    年      十      月      三      日
                              最高法院刑事第八庭
                                  審判長法官  紀  俊  乾
                                        法官  楊  商  江
                                        法官  黃  正  興
                                        法官  楊  文  翰
                                        法官  陳  正  庸
      右正本證明與原本無異
                                              書  記  官
中      華      民      國    八十六    年      十      月      八      日
